【裁判字號】    98,裁,1643
【裁判日期】    980702
【裁判案由】    戶籍登記
【裁判全文】
最  高  行  政  法  院  裁  定
                                      98年度裁字第1643號
上  訴  人  甲○○
被 上訴 人  高雄市楠梓區戶政事務所
代  表  人  乙○○
上列當事人間戶籍登記事件，上訴人對於中華民國98年3月17日
高雄高等行政法院97年度訴字第939號判決，提起上訴，本院裁
定如下：
    主  文
上訴駁回。
上訴審訴訟費用由上訴人負擔。
    理  由
一、按對於高等行政法院判決之上訴，非以其違背法令為理由，
    不得為之，行政訴訟法第242條定有明文。依同法第243條第
    1項規定，判決不適用法規或適用不當者，為違背法令；而
    判決有同條第2項所列各款情形之一者，為當然違背法令。
    是當事人對於高等行政法院判決上訴，如依行政訴訟法第
    243條第1項規定，以高等行政法院判決有不適用法規或適用
    不當為理由時，其上訴狀或理由書應有具體之指摘，並揭示
    該法規之條項或其內容；若係成文法以外之法則，應揭示該
    法則之旨趣；倘為司法院解釋或本院之判例，則應揭示該判
    解之字號或其內容。如以行政訴訟法第243條第2項所列各款
    情形為理由時，其上訴狀或理由書，應揭示合於該條項各款
    之事實。上訴狀或理由書如未依此項方法表明，或其所表明
    者與上開法條規定不合時，即難認為已對高等行政法院判決
    之違背法令有具體之指摘，其上訴自難認為合法。
二、緣上訴人於民國97年5月6日持臺灣高雄地方法院檢察署（下
    稱高雄地檢署）95年12月11日95年度偵字第31174號不起訴
    處分書，委由臺灣前國軍退役軍人暨遺族協會（下稱國軍遺
    族協會）向被上訴人陳情，請求於戶籍登記簿之役別記事欄
    補註記「34年12月28日服役」等字樣。經被上訴人審查後，
    以97年5月9日高市楠戶字第0970002275號函否准上訴人之請
    求。上訴人不服，提起訴願，經遭決定駁回，遂提起本件行
    政訴訟。
三、本件上訴人對於高雄高等行政法院判決上訴，主張：上訴人
    係因軍方臨時號召，從軍匆促，且當時年僅17歲，不懂規定
    ，而未向戶政事務所辦理服兵役遷出之戶籍登記，故此項漏
    未登記，核屬於戶籍法第22條所稱「脫漏」之情形，且35年
    10月1日之初次戶籍登記，乃係戶長潘阿財所申報，其並非
    本案申請更正戶籍補註記兵役遷出之「當事人」，故與戶籍
    法施行細則第16條所定之適用前提並不相符。惟原審判決未
    予詳加審究戶籍法第22條，並逕自適用戶籍法施行細則第16
    條之規定，而據以駁回上訴人之訴，自有不適用法規及適用
    不當之違法。再者，與上訴人同梯次入伍服役赴大陸作戰現
    尚生存之同志陳金財、范姜泉二人，乃是證明上訴人確有於
    34年12月28目接受國軍號召而服役之重要證據方法，惟原審
    竟未予傳喚調查，亦有違反證據規定及證據法則之違背法令
    云云。
四、按戶籍法第22條規定「戶籍登記事項有錯誤或脫漏時，應為
    更正之登記」。同法施行細則為配合母法之前述規定，於第
    15條規定「戶籍登記事項錯誤或脫漏，係因戶政事務所作業
    錯誤所致者，由現戶籍地戶政事務所查明更正，並通知當事
    人或原申請人」第16條規定「戶籍登記錯誤，係因當事人申
    報錯誤所致者，應由當事人提出下列證明文件一，向現戶籍
    地戶政事務所申請更正：‧‧‧」係分別戶政事務所因作業
    錯誤而職權更正及因申報錯誤而依申請更正等二種情形而為
    規定。本件既無證據證明戶政事務所登記發生作業錯誤之情
    形，亦非戶政事務所依職權為登記事項之查明更正，自與戶
    籍法施行細則第15條無涉，上訴人主張應適用戶籍法施行細
    則第15條規定，尚屬誤解法令。又戶籍登記錯誤或脫漏，依
    戶籍法第22條規定當事人非不得申請更正或補載，原審引用
    戶籍法第22條及施行細則第16條規定，認上訴人所提書證無
    法證明其主張應補載之事項為真實，及證人之證言非可作為
    變更戶籍登記之證據資料，故無訊問之必要，而為上訴人敗
    訴之判決，其認事用法均無違誤。上訴意旨，無非係就原審
    取捨證據、認定事實之職權行使，指摘其為不當，並就原審
    已論斷者，泛言未論斷，或就原審所為論斷，泛言其論斷矛
    盾，而非具體表明合於不適用法規、適用法規不當、或行政
    訴訟法第243條第2項所列各款之情形，難認對該判決之如何
    違背法令已有具體之指摘。依首開規定及說明，應認其上訴
    為不合法。
五、據上論結，本件上訴為不合法。依行政訴訟法第249條第1項
    前段、第104條、民事訴訟法第95條、第78條，裁定如主文
    。
中    華    民    國    98    年    7     月    2     日
                    最高行政法院第七庭
                        審判長法官  藍  獻  林
                              法官  廖  宏  明
                              法官  張  瓊  文
                              法官  姜  素  娥
                              法官  林  文  舟
以  上  正  本  證  明  與  原  本  無  異
中    華    民    國    98    年    7     月    2     日
                              書記官  阮  思  瑩


司法院資訊處製作；財團法人民間司法改革基金會備份。
